【裁判字號】    95,訴,217
【裁判日期】    950425
【裁判案由】    毒品危害防制條例
【裁判全文】
臺灣臺中地方法院刑事判決  95年度訴字第217號
公  訴  人  臺灣臺中地方法院檢察署檢察官
被      告  乙○○
                    號（現另案在臺灣臺中監獄執行）
上列被告因毒品危害防制條例案件，經檢察官提起公訴（94年度
毒偵字第5515號、第6378號、第6571號），本院判決如下：
    主    文
乙○○施用第一級毒品，累犯，處有期徒刑玖月。又連續施用第
二級毒品，累犯，處有期徒刑伍月。應執行有期徒刑壹年。
    犯罪事實
一、乙○○前於民國八十七年間因違反毒品危害防制條例案件，
    經本院裁定送觀察、勒戒後，認無繼續施用毒品之傾向，由
    臺灣臺中地方法院檢察署檢察官於八十七年八月十一日以八
    十七年度偵字第一二一七一號、第一一六０六號為不起訴處
    分確定。惟仍不知悔改，於九十一年間，又因施用第一級毒
    品罪，經本院裁定送觀察、勒戒後，認有繼續施用之傾向，
    續由本院裁定令入戒治處所施以強制戒治，於九十二年九月
    十四日縮刑期滿執行完畢。所犯施用第一級毒品罪，則另由
    本院以九十一年度訴字第二三八八號判處有期徒刑十月確定
    ，入監執行後，於九十三年七月六日縮刑期滿執行完畢。詎
    乙○○猶不知戒惕，於前開強制戒治執行完畢釋放後五年內
    ，竟又基於施用第一級毒品海洛因之犯意，於九十四年八月
    二十七日某時，在臺中市○○○路店名不詳之ＰＵＢ內，以
    將第一級毒品海洛因點火燒烤吸食之方式，施用第一級毒品
    海洛因一次。另又基於施用第二級毒品甲基安非他命之概括
    犯意，於九十四年四月十三日十四時三十分許往前回溯四日
    內之某時，及於同年月二十六日十五時五十分許往前回溯四
    日內之某時，先後以不詳方式，在不詳地點，施用第二級毒
    品甲基安非他命二次。期間，乙○○於九十四年四月十三日
    十四時三十分許，在苗栗縣卓蘭鎮之長青網咖內，因故與人
    互毆，為警查獲，經採集其尿液送驗後，係呈甲基安非他命
    陽性反應。另於同年四月二十六日十五時五十分許，乙○○
    與友人丁○○及甲○○（後開二人均另由臺灣臺中地方法院
    檢察署檢察官偵辦）共乘車牌號碼ＥＯ－６３９５號自用小
    客車，停放在彰化縣線西鄉○○路一八八之一號空地處時，
    遇警盤查，經採集乙○○之尿液送驗後，又呈甲基安非他命
    陽性反應。嗣於同年八月二十九日中午十二時三十分許，乙
    ○○在臺中市○區○○路與天祥街口前，因交通違規，遇警
    盤檢，經採集其尿液送驗後，係呈嗎啡陽性反應。
二、案經苗栗縣警察局大湖分局、臺中市警察局第二分局移送，
    及彰化縣警察局和美分局移送臺灣彰化地方法院檢察署檢察
    官呈請臺灣高等法院臺中分院檢察署檢察長令轉臺灣臺中地
    方法院檢察署檢察官偵查起訴。
    理    由
一、訊據被告乙○○對於其有於九十四年八月二十七日某時，以
    燒烤吸食之方式，施用第一級毒品海洛因一次之事實，固坦
    承不諱，但矢口否認有何上揭施用第二級毒品甲基安非他命
    二次之犯行，辯稱：沒有施用第二級毒品甲基安非他命，不
    知為何尿液檢驗會呈甲基安非他命陽性反應云云。經查：
（一）被告上揭施用第一級毒品海洛因一次之犯行，除據被告供
      承在卷外，並有中山醫學大學附設醫院藥物濫用檢測中心
      出具之確認檢驗結果報告附卷可稽，足徵被告此部分之自
      白，確與事實相符，堪予採信。
（二）被告雖以前揭情詞，否認上揭施用第二級毒品甲基安非他
      命二次之犯行，但：
  １、按一般吸食或施打煙毒（或麻醉藥品）者，經人體代謝作
      用後，於八小時之內約有百分之八十量於尿液中排出，二
      十四小時後，續有約剩餘量之百分之九十再排出，七十二
      小時後仍有殘餘微量排出，吸食或施打者個人體質不同，
      其排出時間亦會有差異，尤其成癮者（抗藥性強）其於吸
      食一百二十小時內所採之尿液，配合較具公信力之儀器（
      如氣相質譜儀）仍可能被檢測出，此曾經憲兵司令部八十
      年五月七日（八○）鑑檢字第一七四六號函釋在案。再按
      常人如未施用毒品安非他命者，其尿水中當無甲基安非他
      命之陽性反應，倘有吸用者，約百分之七十於二十四小時
      內自尿中排出，約百分之九十於九十六小時自尿中排出，
      故推算施用時間距採尿時間最長可能不會超過四日，此經
      行政院衛生署藥物食品檢驗局八十一年二月八日（八一）
      藥檢壹字第００一一五六號函示甚明。查本案被告於九十
      四年四月十三日十四時三十分許為警查獲後所採集之尿液
      ，經送請中山醫學大學附設醫院藥物濫用檢測中心以氣相
      層析質譜儀（ＧＣ／ＭＳ）方法檢驗結果，係呈甲基安非
      他命陽性反應等情，有該中心九十四年四月二十八日出具
      之確認檢驗結果報告在卷可佐，被告復未能就該次尿液檢
      驗何以會呈甲基安非他命陽性反應一節，提出任何解釋，
      則依上開說明，被告應有於九十四年四月十三日十四時三
      十分許為警查獲前回溯四日內之某時，施用第二級毒品甲
      基安非他命之事實，洵堪認定。被告空言否認此次施用第
      二級毒品甲基安非他命之辯解，毫無憑據，顯不可採。
  ２、又被告於九十四年四月二十六日十五時五十分許為警查獲
      時，在同車內同行之友人丁○○於警詢時已證稱：被告在
      車上吸食安非他命（按依被告尿液檢驗報告，應指甲基安
      非他命）等語，有該份警詢筆錄可資參佐。且警方採集被
      告之尿液，送請彰化縣衛生局以免疫學分析法、ＴＯＸＩ
      －ＬＡＢ方法檢驗結果，係呈甲基安非他命陽性反應；另
      經本院再送請中山醫學大學附設醫院藥物濫用檢測中心以
      氣相層析質譜儀（ＧＣ／ＭＳ）方法檢驗結果，仍呈甲基
      安非他命陽性反應，濃度高達１３３６ｎｇ／ｍｌ（閾值
      濃度為５００ｎｇ／ｍｌ）等情，分別有彰化縣衛生局煙
      毒尿液檢驗成績書、中山醫學大學附設醫院藥物濫用檢測
      中心九十五年二月十六日出具之確認檢驗結果報告存卷可
      查，足證證人丁○○前於警詢時之證述，確有所據。而被
      告對於此次尿液檢驗何以仍呈甲基安非他命陽性反應一事
      ，又始終未能提出任何解釋，則依前揭說明，被告有於九
      十四年四月二十六日十五時五十分許為警查獲往前回溯四
      日內之某時，施用第二級毒品甲基安非他命至少一次之事
      實，應堪認定。被告空言否認此次施用第二級毒品甲基安
      非他命之犯行，顯係事後卸責之詞，委無足取。
（三）綜上所陳，被告所為辯解，並不可採。從而，被告上揭施
      用第一級毒品海洛因一次及施用第二級毒品甲基安非他命
      二次之犯行，事證明確，堪可認定。
二、按海洛因、甲基安非他命分別係毒品危害防制條例第二條第
    二項第一款、第二款所管制之第一級毒品、第二級毒品，不
    得非法施用。查被告前於八十七年間因違反毒品危害防制條
    例案件，經本院裁定送觀察、勒戒後，認無繼續施用毒品之
    傾向，由臺灣臺中地方法院檢察署檢察官於八十七年八月十
    一日以八十七年度偵字第一二一七一號、第一一六０六號為
    不起訴處分確定。於九十一年間，又因施用第一級毒品罪，
    經本院裁定送觀察、勒戒後，認有繼續施用之傾向，續由本
    院裁定令入戒治處所施以強制戒治，於九十二年九月十四日
    縮刑期滿執行完畢，有臺灣臺中地方法院檢察署刑案資料查
    註紀錄表、全國施用毒品案件紀錄表、臺灣高等法院被告前
    案紀錄表可按，其於前開強制戒治執行完畢釋放後，五年內
    再犯本件施用第一級毒品及第二級毒品犯行，均應依法論科
    。是核被告上開施用第一級毒品海洛因所為，係犯毒品危害
    防制條例第十條第一項之施用第一級毒品罪；施用第二級毒
    品甲基安非他命之行為，則犯同條例第十條第二項之施用第
    二級毒品罪。被告因施用第一級毒品及第二級毒品而持有各
    該毒品之低度行為，皆為各該施用之高度行為所吸收，均不
    另論罪。被告先後二次施用第二級毒品甲基安非他命之犯行
    ，時間緊接，觸犯構成要件相同之罪名，顯係基於概括犯意
    為之，依連續犯規定論以一罪，並依法加重其刑。被告所犯
    上開二罪，犯意各別，行為不同，應分論併罰。又被告前於
    九十一年間，因施用第一級毒品罪，經本院以九十一年度訴
    字第二三八八號判處有期徒刑十月確定，入監執行後，於九
    十三年七月六日縮刑期滿執行完畢，有臺灣臺中地方法院檢
    察署刑案資料查註紀錄表、臺灣高等法院被告前案紀錄表可
    按，其受有期徒刑之執行完畢，五年以內再犯本件有期徒刑
    以上之二罪，皆為累犯，應就施用第一級毒品罪部分依法加
    重其刑，另就施用第二級毒品罪部分，依法遞加重其刑。爰
    審酌被告前已經二次觀察、勒戒及一次強制戒治程序，復因
    施用毒品案件，經判處有期徒刑十月確定，並已執行完畢，
    仍無法戒絕毒癮，再犯本件犯行，無視於毒品對於自身健康
    之戕害及國家對於杜絕毒品犯罪之禁令；其僅自行施用毒品
    ，犯罪動機尚屬單純，本次施用第一級毒品海洛因之次數只
    有一次，施用第二級毒品甲基安非他命二次，且施用毒品係
    自戕行為，犯罪手段平和，被告亦未因此危害他人，所生損
    害非大，再考之被告係國中肄業，從事粗工，與大陸籍妻子
    已分居，育有一名五歲幼子等家庭情狀，暨被告於犯後雖能
    就施用第一級毒品犯行坦認，但就被訴施用第二級毒品罪部
    分，始終矢口否認等一切情狀，分別量處如主文所示之刑，
    並定其應執行之刑，以示懲戒。又查，警方於九十四年四月
    二十六日查獲被告時，雖同時扣得注射針筒二支，但被告始
    終否認係其所有，證人丁○○於警詢時更證稱：係同行之甲
    ○○所有等語，本院復查無其他證據足認扣案之注射針筒二
    支均係被告所有並供違犯上開施用第一級毒品海洛因犯行所
    用之物，又不屬違禁物，核與刑法第三十八條之沒收規定不
    合，爰不諭知沒收。公訴人請求就扣案之注射針筒二支併予
    宣告沒收，容有未洽，附此敘明。
三、公訴人另謂被告自九十四年四月十五日起至同年八月二十九
    日十三時三十分許，除前開已論罪科刑之施用第一級毒品海
    洛因一次外，另有多次施用第一級毒品海洛因之犯行，亦涉
    犯毒品危害防制條例第十條第一項之施用第一級毒品罪嫌。
    然查，公訴人此部分之指訴，固據被告於九十四年八月二十
    九日警詢時自承不諱，但事後於本院審理時，業已翻異前詞
    ，予以否認，且被告分別於九十四年四月十三日、同年月二
    十六日先後二次為警查獲，經採集其尿液送驗結果，均呈嗎
    啡陰性反應，有中山醫學大學附設醫院藥物濫用檢測中心出
    具之該二次確認檢驗結果可憑，更不足為被告於警詢自白有
    其他多次施用第一級毒品海洛因之佐證，公訴人又未能提出
    其他確切之證據以資佐實，自難徒憑被告事後翻異之唯一自
    白，遽認被告罪刑。此外，本院復查無其他證據可證被告確
    有公訴人所指其他多次施用第一級毒品海洛因之犯行，惟公
    訴意旨認此部分與前揭論罪科刑之施用第一級毒品罪間有連
    續犯之關係，屬裁判上一罪，爰不另為無罪之諭知。
據上論斷，依刑事訴訟法第二百九十九條第一項前段，毒品危害
防制條例第十條第一項、第二項，刑法第十一條前段、第五十六
條、第四十七條、第五十一條第五款，判決如主文。
本案經檢察官丙○○到庭執行職務
中    華    民    國    95    年    4     月    25    日
           刑事第十一庭   審判長法  官  林源森
                                法  官  王世華
                                法  官  莊嘉蕙
以上正本證明與原本無異。
如不服本判決，應於送達後十日內向本院提出上訴狀（須附繕本
），上訴於臺灣高等法院臺中分院。
                                書記官  魏愛玲
中    華    民    國    95    年    4     月    25    日
附錄論罪科刑法條
毒品危害防制條例第十條
施用第一級毒品者，處六月以上五年以下有期徒刑。
施用第二級毒品者，處三年以下有期徒刑。


司法院資訊處製作；財團法人民間司法改革基金會備份。
